臺灣高等法院刑事判決　　　　　　　　94年度上訴字第3733號
上　訴　人
即　被　告　甲○
　　　　　　　　　（
選任辯護人　孔令則律師
上列上訴人因毒品危害防制條例案件，不服臺灣桃園地方法院94
年度重訴字第47號，中華民國94年10月25日第一審判決（起訴案
號：臺灣桃園地方法院檢察署94年度偵字第10212號），提起上
訴，本院判決如下：
    主  文
上訴駁回。
    事  實
一、甲○與姓名年籍不詳綽號「小林」之成年男子（下稱綽號「
    小林」者）、年籍不詳名為「陳漢」之成年男子（下稱名為
    「陳漢」者）、不詳姓名年籍之大陸成年男子1 人基於運輸
    及走私第一級毒品海洛因之共同犯意，綽號「小林」者於94
    年4 月中旬在臺北縣福和橋下認識甲○，獲知甲○經濟狀況
    不佳，先交付新台幣（下同）1 萬元給甲○作為零用，以博
    取甲○信任。嗣對甲○稱如前往澳門共同挾帶毒品海洛因入
    境成功，事後可給予新台幣（下同）10萬元（起訴書誤載為
    5 萬元）酬勞，甲○因經濟困窘，聞之應允，綽號「小林」
    者並告知會提供臺灣─澳門往返機票及住宿費用，議畢，乃
    先行前往澳門安排運輸毒品事宜，再前往大陸廣東省珠海市
    等候。甲○旋於94年5月12日搭機前往澳門，住宿於綽號「
    小林」者安排之不詳店名旅社後，越數日，再進入大陸廣東
    省珠海市旅遊，並與綽號「小林」者聯絡，由名為「陳漢」
    者交予SEWON廠牌、SG2000型（含SIM卡）之行動電話1支（
    如附表編號4所示），作為聯絡運輸毒品海洛因之用，甲○
    經指示後，於同年6月6日再前往澳門等候。迨同日下午3時
    許，綽號「小林」者指派不詳姓名年籍之大陸成年男子1人
    ，前往澳門假日飯店附近路邊與甲○聯絡，確認甲○身分後
    ，該名大陸人士即將鞋底內裝有行政院公告列為管制進口之
    第一級毒品海洛因2包之涼鞋1雙（如附表編號1、2、3所示
    ）交予甲○，囑其穿回臺灣，並告知甲○入境後，綽號「小
    林」者會預先安排不詳成年男子撥打該行動電話與之聯絡接
    應事宜。事畢，甲○換穿該涼鞋後，搭乘計程車前往機場，
    搭乘同日晚間澳門航空公司編號616號班機返國，於同日9時
    12 分許抵達我國桃園縣中正國際機場，將海洛因運輸進入
    我國境內。因內政部警政署航空警察局人員事先接獲線報該
    班機上乘客甲○行跡可疑，乃會同海關人員在六號檢查檯檢
    查甲○所穿之涼鞋及行李，發現涼鞋鞋墊底下有不明白色粉
    末，遂將甲○帶往檢查室檢查，始查獲如附表編號1所示毒
    品海洛因2包（含如附表編號2所示包裝用之塑膠袋2個）及
    扣得綽號「小林」者、名為「陳漢」者所有如附表編號3、4
    供運輸毒品所用之物品。
二、案經內政部警政署航空警察局、財政部台北關稅局移送臺灣
    桃園地方法院檢察署檢察官偵查起訴。
    理  由
一、(一)上揭被告甲○與綽號「小林」者、名為「陳漢」者及不
    詳姓名年籍之大陸成年男子1人，共同自澳門運輸第一級毒
    品海洛因進入臺灣地區之犯行，業據被告於原審及本院審理
    時坦承不諱。且據證人即查獲被告之海關人員陳川上於原審
    審理時結證明確在卷（見原審卷第56頁）。並有如附表編號
    1 至4證物扣案可稽。且扣案之白色粉末2包，經送請法務部
    調查局鑑定結果，確係第一級毒品海洛因（重量、質純及包
    裝詳如附表編號1之記載），有法務部調查局94年7月22日調
    科壹字第080009655號鑑定通知書在卷可稽（見94年偵字第
    10212號卷第56頁）。復有如附表編號2、3、4所示共犯綽號
    「小林」者、名為「陳漢」者所有供共同運輸毒品所用之物
    品扣案，暨有財政部臺北關稅局扣押貨物運輸工具收據、內
    政部警政署航空警察局安檢二組查獲毒品初步檢驗報告單各
    1份、機票影本1張、查獲時照片6幀在卷足資佐證（見同上
    偵卷第12、15至17、18、27頁）。被告之自白核與事實相符
    ，應可採信。(二)按共同實施犯罪行為之人，在合同意思範
    圍以內，各自分擔犯罪行為之一部，相互利用他人之行為，
    以達其犯罪之目的者，即應對於全部所發生之結果，共同負
    責。本件綽號「小林」者分別邀約被告甲○、名為「陳漢」
    者、不詳姓名年籍之大陸成年男子1人犯罪，渠等人各自分
    擔犯罪行為之一部，相互利用他人之行為，以達其犯罪之目
    的，已如前述，自應對於全部所發生之結果，共同負責。被
    告於本院供稱：那時候我爸爸死後，我去澳門散心，我在珠
    海那邊錢花完了，有跟他們借錢他們要我帶毒品，我實在沒
    辦法云云，縱然屬實亦不能卸免其刑責。(三)至被告、公設
    辯護人於原審均供稱：扣案之行動電話內有來電未接之號碼
    即為要其運輸毒品入境之上手，要求勘驗行動電話等語，經
    原審調取行動電話勘驗，諭請通譯依照被告的說明操作行動
    電話，並請被告指出行動電話內未接來電是哪一通，勘驗結
    果：被告表示行動電話螢幕顯示已接電話00000000000、000
    00000000。嗣請被告再次檢視行動電話確認，勘驗結果：未
    接電話通數過多，被告已經無法判定，且再次顯示未接電話
    號碼，並無94年6月6日之電話紀錄等情，亦經原審製有勘驗
    筆錄在卷足憑（見原審卷第53頁）。是被告並無法明確提出
    運輸毒品上手以供查證，此部分自無從對被告作有利認定。
二、按海洛因係毒品危害防制條例第2條第2項第1款規定之第一
    級毒品，且係行政院依懲治走私條例公告之管制物品項目及
    其數額甲項第4款所列之管制進出口物品。次按香港澳門關
    係條例第35條第2項規定：「輸入或攜帶進入臺灣地區之香
    港或澳門物品，以進口論；其檢驗、檢疫、管理、關稅等稅
    捐之徵收及處理等，依輸入物品有關法令之規定辦理。」因
    此，自澳門攜帶物品進入臺灣，應以進口論（最高法院88年
    度臺上字第5421號判決意旨參照），自有適用懲治走私條例
    之規定。核被告所為，係犯毒品危害防制條例第4條第1項之
    運輸第一級毒品罪及懲治走私條例第2條第1項（公訴人當庭
    補充該法條）之私運管制物品進口罪。其一行為同時觸犯二
    罪名，為想像競合犯，應從一重之運輸第一級毒品罪處斷。
    被告持有第一級毒品海洛因之低度行為，為運輸之高度行為
    所吸收，不另論罪。被告甲○與綽號「小林」者、名為「陳
    漢」者及不詳姓名年籍之大陸成年男子1人間，有犯意之聯
    絡、行為之分擔，皆為共同正犯。至被告甲○僅供述共犯，
    並無另破獲毒品來源，已如前述，而毒品危害防制條例第17
    條係規定：犯第4條第1項之罪，供出毒品來源，因而破獲者
    ，得減輕其刑，被告之情形，自不合該條減輕其刑之規定。
    原審本同上見解，適用毒品危害防制條例第4條第1項、第18
    條第1項前段、第19條第1項、懲治走私條例第2條第1項、第
    11條、香港澳門關係條例第35條第2項前段（原判決漏載前
    段，應予補正）、刑法第11條前段、第28條、第55條、第59
    條，審酌被告為貪圖小利而犯罪，犯後坦承犯行，表示願意
    配合供出毒品來源，以利檢、調、警追緝，防止對社會造成
    更大損害，已有悔意，且該等毒品尚未流入市面，並以毒品
    危害防制條例第4條第1項法定本刑為死刑或無期徒刑，本件
    縱處以最低度無期徒刑，仍嫌過重，而其情不無可憫，爰依
    刑法第59條規定減輕其刑，並參酌其犯罪之動機、目的、手
    段、運輸毒品數量眾多，及犯罪後態度等一切情狀，量處有
    期徒刑15年。又以扣案如附表編號1所示之第一級毒品海洛
    因，依毒品危害防制條例第18條第1項前段規定，諭知沒收
    銷燬之；扣案如附表編號2所示之塑膠袋（空包裝袋），係
    用以防止毒品外逸、裸露、潮濕，便於運輸，與附表編號3
    之涼鞋1雙，編號4之行動電話1支（含SIM卡），均供犯罪所
    用之物，且屬共犯等所有，均依毒品危害防制條例第19 條
    第1項宣告沒收。並說明被告雖於偵查中供稱：伊於94年4
    月中旬在臺北縣福和橋下，認識綽號「小林」者，因伊缺錢
    ，故綽號「小林」者先給1、20,000元（被告無法供述正確
    數額，故從被告有利之認定為1萬元）等語，經查該款項係
    綽號「小林」者事先提供給被告零用，以博取其信任，並非
    被告此次犯罪所得，不予以宣告沒收。另被告使用臺灣─澳
    門來回之機票，及食宿費用，已因消費使用而無價值，且非
    直接供本件犯罪所用或所得之物，亦不予以宣告沒收。又以
    公訴意旨另略以：被告甲○於94年4月26日亦受姓名年籍不
    詳綽號「小林」之成年男子委託，允予5萬元之酬勞，搭機
    前往澳門，轉往大陸地區旅遊，至同年5月11日再到澳門後
    ，由某姓名年籍不詳大陸人士之成年男子，在澳門某不詳地
    點交付藏有不詳數量海洛因之涼鞋予甲○，由甲○換穿該涼
    鞋後，並於同日晚間搭機自澳門運輸前揭海洛因入境，隨即
    搭火車前往彰化火車站，交予某年籍不詳之男子。因認被告
    涉有連續違反毒品危害防制條例第4條第1項之運輸第一級毒
    品罪嫌云云。訊據被告堅決否認有此部分運輸第一級毒品海
    洛因犯行，辯稱：其之所以在警詢時及檢察官訊問時自白此
    部分犯行，係因在為海關查獲後，於海關人員製作筆錄後，
    移交航空警察局人員製作筆錄前，海關人員對其脅迫，要其
    自白此部分犯行，伊因害怕始自白此部分犯行云云。經查：
    原審於審理時，傳喚查獲被告之海關人員陳川上、吳志平、
    航空警察局製作被告筆錄之人員吳福龍、陳毓娟供被告指認
    ，何者對其脅迫，被告答稱：脅迫之人並非庭上4位證人等
    語。原審再調取被告製作筆錄時錄影光碟勘驗，勘驗結果：
    94年6月6日晚上8點59分係在海關辦公室製作筆錄，有原審
    勘驗筆錄在卷足按（見原審卷第54頁），被告旋表示並非在
    製作筆錄時遭脅迫，係在海關製作完筆錄後遭脅迫云云（見
    原審卷第54頁）。但查被告於製作警詢筆錄時並未表示有何
    遭脅迫之事，已據證人吳福龍於原審審理時證述在卷（見原
    審卷第52頁）。再者依被告供述，海關人員係於被告製作海
    關訊問筆錄後，始對之脅迫云云，然衡情被告既已完成在海
    關部分訊問筆錄，殊難想像海關人員有何動機對被告脅迫。
    復查，被告於檢察官訊問時亦自白此部分犯行（見同上偵卷
    第51 頁），且無證據證明檢察官有何不法取供之情事。綜
    上所述，並無證據證明被告自白有何遭脅迫之事，是被告所
    稱自白係遭脅迫下所為，顯屬無據。惟查公訴人認被告涉有
    此部分運輸第一級毒品犯嫌，所提出之證明方法，除被告之
    自白，及其出入境資料外，並無其他證據可資證明。而被告
    出入境資料，僅能表示其確有於上述時間往返澳門、中正機
    場，不能證明其他事項。至公訴人另以被告當時並無正當工
    作，並無資力出境前往澳門旅遊，而認定被告收受姓名年籍
    不詳綽號「小林」之成年男子之酬勞而前往運輸毒品海洛因
    入境，惟此情，公訴人並未提出積極證據以實其說，自難據
    此推論被告亦有此部分犯行。此外，復查無其他積極證據足
    資認定被告有此部分犯罪行為，自不能依被告唯一自白，認
    定被告此部份之犯罪。因公訴人認此部份與前開論罪科刑部
    分，有連續犯裁判上一罪之關係，敘明不另為無罪之諭知。
    認事用法均無不合，量刑亦無不當。被告上訴意旨以原審量
    刑太重，請求從輕量刑，指摘原判決不當，為無理由，應予
    駁回。
據上論斷，應依刑事訴訟法第368條，判決如主文。
本案經檢察官李良忠到庭執行職務。
中　　華　　民　　國　　94　　年　　12　　月　　20　　日
                  刑事第六庭  審判長法  官  許國宏
                                    法　官　吳啟民
                                    法  官  楊貴志
以上正本證明與原本無異。
如不服本判決，應於收受送達後十日內向本院提出上訴書狀，其
未敘述上訴之理由者並得於提起上訴後十日內向本院補提理由書
（均須按他造當事人之人數附繕本）。
                                    書記官  林蓓瑜
中　　華　　民　　國　　94　　年　　12　　月　　22　　日
附錄：本案論罪科刑法條全文
毒品危害防制條例第四條第一項
製造、運輸、販賣第一級毒品者，處死刑或無期徒刑；處無期徒
刑者，得併科新台幣
一千萬元以下罰金。
懲治走私條例第二條第一項
私運管制物品進口﹑出口逾公告數額者，處七年以下有期徒刑，
得併科新台幣三百萬元以下罰金。
附表：
┌──┬─────┬────────┬────────┐
│編號│物品名稱  │數量            │備考            │
├──┼─────┼────────┼────────┤
│一  │海洛因    │2 包，合計驗餘淨│(一)第一級毒品，│
│    │          │重854.35公克 (空│應沒收銷燬之。  │
│    │          │包裝重56.17 公克│(二)扣案。      │
│    │          │，純度67.05%，純│                │
│    │          │質淨重572.84公克│                │
│    │          │)               │                │
├──┼─────┼────────┼────────┤
│二  │塑膠袋 (空│2個(重56.17公克)│(一)毒品外包裝，│
│    │包裝袋)   │                │供運輸毒品所用之│
│    │          │                │物，屬共犯姓名年│
│    │          │                │籍不詳綽號「小林│
│    │          │                │」之成年男子所有│
│    │          │                │，應沒收。      │
│    │          │                │(二)扣案。      │
├──┼─────┼────────┼────────┤
│三  │涼鞋      │1雙             │(一)供運輸毒品所│
│    │          │                │用之物，屬共犯姓│
│    │          │                │名年籍不詳綽號「│
│    │          │                │小林」之成年男子│
│    │          │                │所有，應沒收。  │
│    │          │                │(二)扣案。      │
├──┼─────┼────────┼────────┤
│四  │SEWON 廠牌│1支             │(一)供運輸毒品聯│
│    │SG2000型之│                │絡所用之物，屬共│
│    │行動電話 (│                │犯年籍不詳名為「│
│    │含SIM 卡) │                │陳漢」之成年男子│
│    │          │                │所有，應沒收。  │
│    │          │                │(二)扣案。      │
└──┴─────┴────────┴────────┘
